【裁判字號】    98,交聲,56
【裁判日期】    980831
【裁判案由】    違反道路交通管理處罰條例聲明異議
【裁判全文】
臺灣新竹地方法院交通事件裁定          98年度交聲字第56號
移送機關即
爰處分機關  交通部公路總局新竹區監理所
異  議  人
即受處分人  甲○○
上列異議人即受處分人因違反道路交通管理處罰條例案件，對於
交通部公路總局新竹區監理所民國98年1月17日竹監自字第裁50
－E00000000號裁決書，聲明異議，本院裁定如下：
    主  文
異議駁回。
    理  由
一、原處分意旨略以：異議人即受處分人甲○○於民國97年10月
    4日凌晨0時26分許，駕駛車號W7-5736號自小客車，行經新
    竹縣竹北市縣○○路、光明九路口，因拒絕接受酒精濃度測
    試之檢定，為新竹縣政府警察局交通隊警員乙○○填掣竹縣
    警交字第E00000000號舉發違反道路交通管理事件通知單（
    下稱違規通知單）舉發，原處分機關調查後認異議人有前開
    違規行為，乃於98年1月17日依道路交通管理處罰條例第35
    條第4項（裁決書漏載第67條第2項前段）規定，裁處異議人
    罰鍰新臺幣（下同）60,000元，並吊銷駕駛執照，3年內禁
    考。
二、異議意旨略以：伊於97年10月3日晚上11時56分許，行經竹
    北市縣○○路左轉光明九路被臨檢酒測，立即下車配合，當
    時伊要求喝水，因車上僅找到1小罐剩水量半瓶水，伊要求
    再買1罐水，竟遭警員拒絕，伊即刻接受酒測，第1次測試結
    果為無反應，因伊不會操作導致無法測出，並不是故意不配
    合，警員未告知呼氣測試方法，也未告知拒測結果，伊實際
    上有作過1次酒測，並非所謂拒絕測試，惟伊為配合並請該
    警員再次酒測之意思表示，詎遭拒絕，該警員並在97年10月
    4日凌晨0時26分許立即開單，著實令伊難以茍同，伊也質疑
    酒測機當時是否故障導致無法測出，開罰單過於嚴重，過當
    處理，爰依法聲明異議等語。
三、按汽車駕駛人，拒絕接受酒精濃度測試之檢定者，處60,000
    元罰鍰，並當場移置保管該汽車及吊銷該駕駛執照，3年內
    不得考領駕駛執照，道路交通管理處罰條例第35條第4項前
    段、第67條第2項前段分別定有明文。又交通法庭認為聲明
    異議無理由者，應以裁定駁回之，道路交通案件處理辦法第
    19條定有明文。
四、經查：
(一)、本件異議人於前揭時間駕駛上開自小客車，行經新竹縣竹北
    市縣○○路、光明九路口，因酒後駕車為警攔停而拒絕接受
    酒測檢定之事實，業據證人即舉發本件交通違規事件之新竹
    縣政府警察局交通隊警員乙○○於本院調查時具結證述：「
    當天是執行擴大臨檢取締酒駕勤務，我跟黃政鴻小隊長就被
    分配到那個路口，當天只要有車過來的話，就會稍微攔停看
    一下。」、「異議人開車過來，我們就攔停他，請他開窗戶
    有聞到酒味，我們就請他下車，請他配合酒測，異議人開始
    就打電話，一直不願意配合，嘴巴說好，但是都不來配合，
    說又要喝水怎麼樣的，他自己有帶水，我們有讓他喝他自己
    的水，他電話還是一直講，應該有超過一通以上，攔停之後
    隔了十分鐘，他才進行第一次的吹氣測試。第一次請他配合
    吹氣時，他都只有嘴巴含住吹氣管，沒有吹氣出來，接著就
    一直走來走去打電話，等他那瓶水喝完，他就說要再喝一瓶
    ，去超商買一瓶，但是我們沒有給他去，後來他還是一直打
    電話。第一次吹氣時就有教異議人要如何吹氣，第一次測試
    失敗，我們又有再教他，必須嘴含住吹管，用力吹氣出來三
    到五秒的時間，等到酒測器感應器跳起來就是測試成功，有
    請異議人再做第二次測試，但是異議人有沒有來做我忘記了
    ，異議人走來走去，電話一直打，我的印象中我有叫他測三
    次。酒測器如果時間隔太久沒有氣進去，它就會顯示一個X
    ，第一、二次失敗，我們沒有列印，到第三次已經告訴他拒
    測的後果時，才有酒精經測試紙顯示X的列印出來。」、「
    （從攔停異議人到你們開違規通知單這中間隔多久？）有超
    過半小時，如果很配合的情況下，三到五分鐘就可以完成。
    」等語綦詳（見本院卷第27、28頁），核與證人即與警員乙
    ○○同時執勤之新竹縣政府警察局交通隊小隊長黃政鴻於本
    院調查時具結證述：「當時是在縣政九路、光明九路口家樂
    福路口執行攔檢勤務，發現異議人的車子過來攔檢下來盤查
    ，發現異議人有蠻濃的酒味，問異議人為何會喝酒開車，異
    議人說他沒有喝什麼酒，我說酒味非常的濃，請異議人在旁
    邊停車下車，問異議人喝什麼酒，異議人說喝很烈的酒，問
    異議人何時喝酒，他說已經喝結束很久，我跟異議人說依規
    定喝完超過十五分鐘以上就可以實施酒測。可是異議人要求
    要喝水，且同時間聯絡好多人在講電話，並且要求不要作測
    試，其中有一通電話我好像聽到異議人有在重複對方的話要
    他不要測。我們要求異議人要做測試，但是異議人就拒絕作
    測試，不是吸氣進去吹管，就是嘴巴含住吹管不吹氣，當時
    有教異議人像吹蠟燭的方式催出去，但是異議人就是含著不
    吹，前後異議人有接觸到酒測器的吹管三、四次，但是都是
    不吹，又說他又再喝水，人又走到車子的旁邊去，我要求異
    議人不要這樣，並且跟他說這樣拖下去也不對，依規定還是
    要製單，就是要開拒絕檢測的罰單，車輛要移置，並且叫他
    把車上貴重的東西拿下來。異議人有把車上的東西搬下來，
    異議人在拒測的同時當中，異議人的朋友有趕過來，有請他
    的朋友勸異議人合作。」、「（從要對異議人實施酒測到開
    單大約隔多久？）最少半小時以上。」、「（一般對一個駕
    駛人執行酒測須要多久時間？）只要駕駛人有配合的話，大
    概三、五分鐘就可以了。」、「（異議人說他第一次吹氣因
    為沒有吹過，不會使用所以失敗，有要求你們教他並且給他
    再一次機會吹氣測試，認為他有配合檢測，有何意見？）他
    都是消極敷衍的態度，我們有教他怎麼吹，異議人沒有叫我
    們再幫他測一次，我們已經跟異議人說如果拒測的話，還是
    要依規定掣單，但是同一時間，異議人還是繼續打電話。」
    等攔停異議人並為其實施呼氣酒精濃度測試而遭拖延等情節
    大致相符（見本院卷第29、30頁），衡以證人乙○○、黃政
    鴻係依法執行交通攔檢稽查勤務，與異議人素不相識，彼此
    間無任何怨隙，自無甘冒偽證罪責，設詞誣陷異議人之動機
    ，所為證述應堪採信。
(二)、證人乙○○並提出現場執勤錄音光碟1片，經本院勘驗之結
    果：異議人於實施呼氣酒精濃度測試時，屢向員警要求喝水
    、漱口，且遲遲未予進行呼氣酒精之檢測，經警解釋吹氣之
    方法後，異議人仍消極拖延不願配合，經警重覆施測3次以
    上均無法有效測出酒精濃度一節，有本院勘驗筆錄1份附卷
    可稽（見本院卷第42至47頁），足認本件異議人僅在表面上
    推拖敷衍，實際上並未配合執勤員警指示實施酒測，其有拒
    絕接受酒精濃度測試檢定之違規行為，洵屬明確，被告辯稱
    ：員警未告知呼氣測試方法云云，即乏所據，不足採信。
(三)、本件員警實施酒精濃度檢測之儀器，經檢驗合格，有效期限
    至98年9月，且會不定時的查核測試，在實施本件酒精濃度
    測試之翌日，亦曾以同1部機器對其他駕駛人進行呼氣酒精
    濃度測試，結果都是可以正常操作等情，亦據證人乙○○證
    述明確（見本院卷第28頁），並有呼氣酒精測試器RBT IV-K
    操作手冊、經濟部標準檢驗局檢定合格證書、說明書、度量
    衡檢驗合格章及員警酒測紀錄簿各1份在卷為憑（見本院卷
    第32至37頁），是該酒精濃度檢測儀既仍在有效期限內，其
    正確性應無庸置疑，異議人辯稱：酒測機故障，導致無法測
    出云云，殊難憑採。
五、綜上所述，異議人確有裁決書所載之違規事由，原處分機關
    爰依道路交通管理處罰條例第35條第4項、第67條第2項前段
    （漏載67條第2項前段）、違反道路交通管理事件統一裁罰
    基準及處理細則規定，裁處異議人60,000元罰鍰、吊銷駕駛
    執照，3年內禁考，於法並無不合，本件異議為無理由，應
    予駁回。
六、據上論結，應依道路交通案件處理辦法第19條，裁定如主文
    。
中    華    民    國    98    年    8    月     31    日
                  交通法庭    法  官  蔡欣怡
如不服本裁定，應於裁定送達後5日內向本院提出抗告狀。
以上正本證明與原本無異。
中    華    民    國    98    年    8     月    31    日
                              書記官  劉怡芳


司法院資訊處製作；財團法人民間司法改革基金會備份。
